【裁判字號】    97,訴,679
【裁判日期】    980123
【裁判案由】    有關交通事務
【裁判全文】
高雄高等行政法院裁定
                                       97年度訴字第679號
原      告  甲○○
送達代收人  乙○○
被      告  高雄市政府警察局
代  表  人  丙○○局長
被      告  高雄市政府交通局
代  表  人  王國材局長
訴訟代理人  丁○○
上列當事人間有關交通事務事件，原告提起行政訴訟，本院裁定
如下︰
    主  文
本件移送至臺灣高雄地方法院。
    理  由
一、按「行政法院認其無受理訴訟權限者，應依職權以裁定將訴
    訟移送至有受理訴訟權限之管轄法院。數法院有管轄權而原
    告有指定者，移送至指定之法院。」行政訴訟法第12條之2
    第2項定有明文。又同法第2條規定：「公法上之爭議，除法
    律別有規定外，得依本法提起行政訴訟。」固明示公法上爭
    議事件，原則上均得依該法所定各種訴訟類型提起行政訴訟
    ；惟性質上雖屬公法爭議事件，然因法律另有特別規定者，
    即應依其他訴訟程序救濟，而不得依行政訴訟法提起行政訴
    訟。交通聲明異議案件，其性質本屬公法上之爭議，係因法
    律特別規定而由普通法院刑事庭處理，故當事人因誤解程序
    而向行政法院聲明異議，行政法院應依修正行政訴訟法第12
    條之2第2項，以裁定移送至有受理訴訟權限之管轄法院。次
    按「違反本條例之行為，由下列機關處罰之：1、第12條至
    第68條由公路主管機關處罰。」「本條例所定罰鍰之處罰，
    受處罰人接獲違反道路交通管理事件通知單後，於15日內得
    不經裁決，逕依第92條第3項之罰鍰基準規定，向指定之處
    所繳納結案；不服舉發事實者，應於15日內，向處罰機關陳
    述意見；其不依通知所定期限前往指定處所聽候裁決，且未
    依規定期限繳納罰鍰結案或向處罰機關陳述意見者，處罰機
    關得逕行裁決之。」（民國90年1月7日修正前為「本條例所
    定罰鍰之處罰，行為人接獲違反道路交通管理事件通知單後
    ，應於15日內，到達指定處所聽候裁決。但行為人認為舉發
    之事實與違規情形相符者，得不經裁決，逕依各該條款罰鍰
    最低額，自動向指定之處所繳納結案。」）「汽車有下列情
    形之一者，處汽車所有人新台幣3,600元以上1萬800元以下
    罰鍰，並禁止其行駛：．．．４、使用吊銷、註銷之牌照行
    駛。」「汽車駕駛人，有左列情形之一者，處新臺幣6,000
    元以上1萬2,000元以下罰鍰，並當場禁止其駕駛及扣留其車
    輛牌照：．．．７、駕駛執照吊扣期間駕車者。」「機器腳
    踏車駕駛人及附載座人，未戴安全帽者，處駕駛人新台幣50
    0元罰鍰。」「汽車駕駛人，駕駛汽車有下列情形之一者，
    處新台幣600元以上1,800元以下罰鍰：．．．２、行近行人
    穿越道，不減速慢行或行人穿越道有行人穿越時，不暫停讓
    行人先行通過者。」「汽車駕駛人轉彎時，有下列情形之一
    者，處新台幣600元以上1,800元以下罰鍰：．．．２、不依
    標誌、標線、號誌指示。」「汽車駕駛人停車時，有左列情
    形之一者，處新台幣600元以上1,200元以下罰鍰：１、在禁
    止臨時停車處所停車者。．．．９、停車時間、位置、方式
    、車種不依規定者。」「汽車駕駛人，駕駛汽車有左列情形
    之一，而本章各條無處罰之規定者，處新台幣900元以上1,8
    00元以下罰鍰：．．．３、不遵守道路交通標誌、標線、號
    誌之指示者。」「受處分人，不服第8條主管機關所為之處
    罰，得於接到裁決書之翌日起20日內，向管轄地方法院聲明
    異議。」亦為行為時道路交通管理處罰條例第8條第1項第1
    款、第9條第1項、第12條第1項第4款、第22條第1項第7款、
    第31條第3項前段、第44條第1項第2款、第56條第1項第1款
    、第9款、第60第2項第3款及第87條第1項所明定。司法院釋
    字第418號解釋復謂：「．．．道路交通管理處罰條例第87
    條規定，受處分人因交通違規事件，不服主管機關所為之處
    罰，得向管轄地方法院聲明異議；不服地方法院對聲明異議
    所為之裁定，得為抗告，但不得再抗告。此項程序，既已給
    予當事人申辯及提出證據之機會，符合正當法律程序，與憲
    法第16條保障人民訴訟權之意旨尚無牴觸。」準此，有關交
    通違規處罰案件，受處分人如對主管機關所為之處罰不服，
    自應依前述規定向管轄地方法院（普通法院）聲明異議；如
    對異議之裁定不服，再循抗告程序尋求救濟。此即行政訴訟
    法第2條所稱「法律別有規定」之情形。是違反上開條例遭
    罰之受處分人倘有不服，尚不得提起訴願及行政訴訟。
二、經查，原告分別於88年11月8日、同年月19日、89年7月22日
    、89年11月30日、91年10月20日、95年10月17日，騎乘所有
    EFU-615號機車，不讓行人先行，未戴安全帽，停車時間、
    位置、方式、車種不依規定，在禁止臨時停車處所停車，不
    遵守道路交通標線指示，使用註銷之牌照行使及駕駛執照逾
    期仍駕車，違反行為時道路交通管理處罰條例第44條第1項
    第2款、第31條第3項、第56條第1項第9款、第1款、第60條
    第2項第3款、第12條第1項第4款、第48條第1項第2款及第22
    條第1項第7款等規定，經被告高雄市政府交通局以93年5月
    20日高市府交裁字第32-916270號、第00-000000號、第32-B
    00000000號、第32-BD0000000號、92年12月12日高市府交裁
    字第32-BH0000000號、96年7月3日高市交裁字第32-B000000
    00號及96年8月7日高市府交裁字第32-B00000000號裁決書，
    分別裁決原告罰鍰1,800元、500元、1,200元、1萬800元與
    牌照扣繳、5,400元並記違規點數1點及扣繳駕照不等。又原
    告分別於88年4月4日、同年月5日、19日及91年5月8日，騎
    乘所有QRJ-903號機車，因停車時間、位置、方式、車種不
    依規定及不遵守道路交通標線指示，違反行為時道路交通管
    理處罰條例第56條第1項第9款及第60條第2項第3款等規定，
    經被告高雄市政府交通局以97年5月22日高市交裁字第32-45
    085357號、第00-00000000號、第00-00000000號及97年5月
    23日高市交裁字第32-BP0000000號裁決書，分別裁決原告罰
    鍰600元；另原告於90年7月15日駕駛所有ZI-327號營業小客
    車，因無照駕駛，違反行為時道路交通管理處罰條例第21條
    第1項第7款之規定，應處罰鍰1萬2,000元，經高雄市政府警
    察局交通大隊以高市警刑字第B00000000號通知單當場舉發
    ，原告不服上開裁處及舉發，請求予以撤銷，並請求被告高
    雄市政府警察局返還高市警刑字第B00000000號通知單所處
    罰鍰1萬2,000元，及被告高雄市政府交通局應退還上揭交通
    違規案件經行政執行所扣之罰鍰3,651元及2,151元，提起行
    政訴訟，然揆諸首揭規定及說明，其應向管轄之地方法院尋
    求救濟，始為正辦，行政法院對之並無審判權。原告向本院
    提起行政訴訟，難謂合法，爰依前述規定，依職權將本件訴
    訟移送至有審判權之臺灣高雄地方法院，爰裁定如主文。
中    華    民    國    98    年    1     月    23    日
            高雄高等行政法院第四庭
                        審判長法官  楊  惠  欽
                              法官  蘇  秋  津
                              法官  林  勇  奮
以上正本係照原本作成。
如不服本裁定，應於裁定送達後10日內以書狀敘明理由，經本院
向最高行政法院提出抗告（須按對造人數附具繕本）。
中    華    民    國    98    年     1    月   23     日
                            書記官  林  幸  怡


司法院資訊處製作；財團法人民間司法改革基金會備份。
